---
title: A03-04 Lattice绘图系统
subtitle: R Analyst Track
author: "[Yiying Wang](http://blog.sina.com.cn/madlogos)"
date: "`r Sys.time()`"
output: 
  ioslides_presentation: 
    css: ../pres.css
    df_print: paged
    fig_caption: yes
    fig_height: 5.5
    fig_width: 8
    highlight: pygments
    lib_dir: libs
    self_contained: no
    widescreen: yes
    logo: ../logo.png
---

```{r setup, include=FALSE}
## User-defined options come here
knitr::opts_chunk$set(warning = FALSE, message = FALSE, 
                      fig.path = "A03_04_lattice_files/figure-html/")
```

## 目录

- [作图基础](#3)
- [基础图](#6)
- [进阶图](#13)


# 作图基础

## 基本的高级函数

类似于S-Plus中的Trellis，调用grid作图系统产生Trellis对象

- `xyplot`: 散点图、折线图
- `barchart`: 柱图
- `bwplot`: box-and-whiskers plots (箱式图)
- `histogram`: 直方图
- `densityplot`: 密度曲线图
- `stripplot`: 散点密度图
- `dotplot`: 琴弦散点密度图
- `splom`: 类似于`pairs`，散点图矩阵
- `levelplot`, `contourplot`: 像素图
- ...

## 基本语法

```r
<作图函数名>(x, data, ...)
```

- data: 作图数据源，一般是data.frame
- x: 公式(formula)，一般格式:
    - `y ~ x | g1 * g2 * ...` 或 `y ~ x | g1 + g2 + ...`
    - 公式结构:
        - y: 因变量，映射到y轴
        - x: 自变量， 映射到x轴
        - g1, g2, ...: 条件变量，交叉堆积后生成分面(facet)


# 基础图

## 散点图

<div class="columns-2">

连续型变量的关联

```{r scatter, fig.height=4, fig.width=4.5}
library(lattice)
xyplot(mpg~wt, data=mtcars)
```

<p class="forceBreak"></p>

文本型变量也可以用于绘制散点图

```{r points, fig.height=4, fig.width=4.5}
xyplot(decrease~treatment, data=OrchardSprays)
```

</div>

## 直方图

<div class="columns-2">

单变量密度分布

```{r hist, fig.height=4, fig.width=4.5}
histogram(~mpg, data=mtcars)
```

<p class="forceBreak"></p>

或用密度曲线图

```{r hist line, fig.height=4, fig.width=4.5}
densityplot(~mpg, data=mtcars)
```

</div>

## 箱式图 boxplot

<div class="columns-2">

连续性变量的分布

```{r boxplot, fig.height=4, fig.width=4.5}
bwplot(~len, ToothGrowth)
```

<p class="forceBreak"></p>

多个箱式图

```{r multi boxplot, fig.height=4, fig.width=4.5}
bwplot(len~dose, data = ToothGrowth, 
       horizontal=FALSE)
```

</div>

## stripplot和dotplot

<div class="columns-2">

stripplot和bwplot功能相近

```{r stripplot, fig.height=3.5, fig.width=4.5}
stripplot(len~dose, data = ToothGrowth, 
          horizontal=FALSE)
```

<p class="forceBreak"></p>

dotplot把点画在琴弦上

```{r dotplot, fig.height=3.5, fig.width=4.5}
dotplot(len~dose, data = ToothGrowth, 
        horizontal=FALSE)
```

</div>

## 柱/条形图 barplot

<div class="columns-2">

文本型变量为y，条图

```{r col, fig.height=3.5, fig.width=4.5}
hp <- data.frame(hp=mtcars$hp, 
                 car=row.names(mtcars))
barchart(car~hp, data=hp)
```

<p class="forceBreak"></p>

颠倒x和y，柱形图

```{r bar, fig.height=3.5, fig.width=4.5}
hp <- data.frame(hp=mtcars$hp, 
                 car=row.names(mtcars))
barchart(hp~car, data=hp)
```

</div>

## 折线图 lines

<div class="columns-2">

表示趋势

```{r line, fig.height=3.5, fig.width=4.5}
xyplot(AirPassengers, type="l")
# type类似于base系统
```

<p class="forceBreak"></p>

阶梯折线

```{r stair, fig.height=3.5, fig.width=4.5}
xyplot(AirPassengers, type='s')  # 阶梯图
```

</div>

# 进阶图

## 散点图矩阵 splom

```{r pairs, fig.height=4.5,fig.width=9}
splom(~iris[1:4], groups=Species, data=iris, 
      main = "Anderson's Iris Data -- 3 species")
```

## 平形图矩阵

Parallel特别适合展示高维数据

```{r parallel, fig.height=4.5}
parallelplot(~iris[1:4] | Species, data=iris)
```

## 多重面板图

多重面板图是lattice最大的利器

<div class="columns-2">

```{r panel 1 , fig.height=3.5, fig.width=4.5}
xyplot(Sepal.Width ~ Petal.Width | Species, 
       data=iris)
```

<p class="forceBreak"></p>

```{r panel 2 , fig.height=4, fig.width=4.5}
xyplot(mpg ~ wt | am * vs, data=mtcars)
## 交叉am和vs
```

## levelplot

下图显示，气温越高、风速越小，则臭氧浓度越高(映射到色阶通道)。

```{r levelplot, fig.height=4.5}
levelplot(Ozone ~ Wind * Temp, data=airquality)
```

## 3-D散点图

```{r cloud scatter, fig.height=4.5}
cloud(Ozone ~ Wind * Temp, data=airquality)
```

## 3-D柱形图

```{r cloud bar, fig.height=4.5}
library(latticeExtra)
cloud(Ozone ~ Wind * Temp, data=airquality, panel.3d.cloud=panel.3dbars)
```

## {.grayblue}

<p style="font-size:100px;font-family:'Arial Black'"><br/>Thank you! </p>


