---
title: A03-01 R的绘图设备和绘图系统
subtitle: R Analyst Track
author: "[Yiying Wang](http://blog.sina.com.cn/madlogos)"
date: "`r Sys.time()`"
output: 
  ioslides_presentation: 
    css: ../pres.css
    df_print: paged
    fig_caption: yes
    fig_height: 5.5
    fig_width: 8
    highlight: pygments
    lib_dir: libs
    self_contained: no
    widescreen: yes
    logo: ../logo.png
---

```{r setup, include=FALSE}
## User-defined options come here
knitr::opts_chunk$set(warning = FALSE, message = FALSE, 
                      fig.path = "A03_01_graphicDevice_files/figure-html/")
```

## 目录

- [绘图设备](#3)
- [绘图系统](#10)

<p class="footer">部分内容借鉴Johns Hopkins University Data Science Series Courses @ Coursera.</p>

# 绘图设备

## 什么是绘图设备(Graphics Device)

图形的呈现媒介，基础的绘图设备驱动包含在grDevices包中

- **屏幕** (screen device)
    - Windows: `windows()`
    - MacOS: `quartz()`
    - Linux/Unix: `x11()`
- 文件设备 (file device: pdf, jpg, svg, ...)
    - 自带: `pdf()`, `jpg()`, ...
    - 附加包提供的: svglite包的`svglite()`, Cairo包的`CairoPDF()`

## 文件设备

- 矢量图格式: 不随拉伸缩放而损失清晰度
    - `pdf`: 便携性、缩放性较好，适用于线条图。图形元素一般不宜过多
    - `svg`: 基于XML的可缩放矢量图形(scalable vector graphics)，对于动画和交互图(如d3)支持良好，适用于浏览器
    - `win.metafile`: Windows metafile 格式 (仅限Windows)
    - `postscript`: 较旧的矢量图格式，用于打印机
- 位图格式: 会随拉伸缩放而损失清晰度
    - `png`: 使用无损压缩的位图，多数浏览器支持良好，可以绘制大量散点、线条和色块。缩放性一般
    - `jpeg`: 使用有损压缩的位图，多数操作系统支持良好，适合用于照片，绘制线条效果一般。缩放性一般。
    - `tiff`: tiff格式位图，支持无损压缩
    - `bmp`: Windows内建的位图格式

## 出图到屏幕设备

- 制图函数: `plot` / `lattice::xyplot` / `ggplot2::ggplot`
- 默认出图到屏幕设备
- 注释/加工

```{r plot 2 screen, eval=FALSE}
library(datasets)
with(faithful, plot(eruptions, waiting))  ## 出图到屏幕
title(main = "Old Faithful Eruptions")    ## 加工
```

## 出图到文件设备

- 初始化一个新设备: 如`pdf()` / `png()`
- 制图函数: `plot` / `lattice::xyplot` / `ggplot2::ggplot`，这时屏幕上不再出图
- 注释/加工
- **[必须]**关闭设备(`dev.off()`)

```{r plot 2 pdf, eval=FALSE}
pdf(file =  "old_faithful.pdf")           ## 打开一个pdf设备，在工作目录下创建'old_faithful.pdf'
with(faithful, plot(eruptions, waiting))  ## 出图到pdf设备
title(main = "Old Faithful Eruptions")    ## 加工标题
dev.off()                                 ## 关闭该pdf设备
```

## 多个绘图设备

- 可以打开多个设备
- 系统会给每个设备分配一个整数序号
- 列出所有设备: `dev.list()`
- 查找当前设备: `dev.cur()`
- 前一个/后一个设备: `dev.next()`, `dev.prev()`
- 强制切换当前设备: `dev.set(<序号>)`

## 设备间拷贝

> 写了很多代码作出一张满意的图，但出在了屏幕上，想把它出到pdf。不想重新敲一遍代码，有什么快捷的办法？

- `dev.copy`: 将图形元素从一个设备拷贝到另一个
    - `dev.copy2pdf`: 拷贝到pdf设备
    - `dev.copy2eps`: 拷贝到eps设备
- `dev.print`: 将当前设备上的图拷贝到另一个设备

```{r,eval=FALSE}
library(datasets)
with(faithful, plot(eruptions, waiting))  ## 屏幕出图
title(main = "Old Faithful Geyser data")  ## 加标题
dev.copy(png, file = "geyserplot.png")    ## 拷贝到pdf设备
dev.off()  ## 不要忘记关闭设备
```

# 绘图系统

## R最主要的绘图系统

绘图系统(plotting system)是用于驱动生成图形的绘图框架。R最重要的绘图系统有:

- base系统: R自带的基础绘图系统，包含在graphics包中
    - 从空白画布开始，用一连串命令顺次向画布上添加图形元素
- grid: 高度灵活、更低水平的绘图系统，但没有完整的绘图函数，很少直接使用
- Lattice系统: lattice包提供的绘图系统，基于Trellis系统，依赖grid包
    - 用一条命令组织好所有图形元素，一次性出图
- ggplot2系统: ggplot2包提供的绘图系统
    - 遵循“作图语法”，初始化后渐进调整，每一步都可回溯

## 基础绘图系统

- 类似于MatLab、Python中的matplotlib，由一连串制图命令构成
- 由一张空白画布开始，一笔一笔添加图形，贴合作图思路
- 落笔之后不能回退
- 没有“作图语法”，不能转换成其他类型
- 核心命令`plot`

## 示例

```{r base plot, fig.height=4}
plot(mtcars$mpg, mtcars$disp)
title("Scatter plot of mpg vs disp")
abline(lm(disp~mpg, data=mtcars), col='red')
```

## Lattice绘图系统

- 类似于Stata，所有绘图和注释动作都要包含在一条命令中
- 特别适合做分面图，即查看不同z水平上x和y的关系
- 将多个图放在同一屏时，代码更简洁
- 有时命令不易组织，添加注释不简便
- 生成之后不能修改
- 核心命令较多，如`xyplot`, `bwplot`

## 示例

```{r lattice plot, fig.height=4}
library(lattice)
state <- data.frame(state.x77, region = state.region)
xyplot(Life.Exp ~ Income | region, data = state, layout = c(4, 1))
```

## ggplot2绘图系统

- 下载量最大的附加包之一，奠定了R最主要的优势之一: 统计作图
- 初始化以后，灵活添加各类图形元素和注释
- 可回退，也可将每个步骤保存为快照对象
- 遵循“制图语法”(grammar of graphics)，可转换成其他类型
- 核心命令`ggplot`和`geom_<几何图形>`
- 很多[衍生包](https://www.ggplot2-exts.org/)依赖于/拓展ggplot2的绘图能力
    - ggforfity, ggiraph, ggthemes, ... 
- 参考: [在线教程](http://docs.ggplot2.org/current/)

## 示例

```{r ggplot2 plot, fig.height=4}
library(ggplot2)
state <- data.frame(state.x77, region = state.region)
ggplot(state, aes(Income, Life.Exp)) + geom_point() + facet_grid(.~region)
```

## {.grayblue}

<p style="font-size:100px;font-family:'Arial Black'"><br/>Thank you! </p>
<br><br>
[返回目录](http://madlogos.github.io/R_Tutorial)

