---
title: A03-05 ggplot2绘图系统
subtitle: R Analyst Track
author: "[Yiying Wang](http://blog.sina.com.cn/madlogos)"
date: "`r Sys.time()`"
output: 
  ioslides_presentation: 
    css: ../pres.css
    df_print: paged
    fig_caption: yes
    fig_height: 5.5
    fig_width: 8
    highlight: pygments
    lib_dir: libs
    self_contained: no
    widescreen: yes
    logo: ../logo.png
---

```{r setup, include=FALSE}
## User-defined options come here
knitr::opts_chunk$set(warning = FALSE, message = FALSE, 
                      fig.path = "A03_05_ggplot2_files/figure-html/")
```

## 目录

- [作图流程](#3)
- [快速调用](#6)
- [逐步调用](#12)
- [一大堆用例](#29)


# 作图流程

## 关于[ggplot2](http://ggplot2.org) {.smaller}

- **绘图语法Grammar of Graphics** (by _Leland Wilkinson_)的程序实现
- 作者是 _Hadley Wickham_，R社区最知名的开发者之一
- Grammar of Graphics的核心理念: 分层(layered grammar)
    - 作图过程被抽象为一系列**层的叠加**
    - 一幅图的元素 (名词)包括: 
        - 数据**data**
        - 变量映射**mapping**
        - 图层**layers**
            - 几何形状**geom**etric object, 统计转换**stat**istic transforamtion, 位置偏移**position** adjustment, 美学映射**aes**thetic mapping
        - 尺度**scale**
        - 坐标**coord**inate system
        - 分面**facet**
    - 针对各类元素，封装了丰富的处理函数(动词) 
    - GoG语法用统一的结构串联这些名词、动词，提供了一个处理图层的通用框架，兼备一致性和灵活性
    
## 流程 {.smaller}

#### 快速调用方法(类似lattice): `qplot()`

#### 逐步调用方法

1. **初始化 `ggplot()`**: 初始化一个ggplot对象
1. **绘制图层 `geom_<形状>`**: `geom_`函数家族整合美学映射函数`aes_`、统计转换参数`stat`、位置偏移参数`position`、其他美学参数`width`、`color`等
1. **修改尺度 `scale_<尺度类型>`**: `scale_`函数家族用来指定视觉通道的映射方法
1. **坐标系 `coord_<坐标系>`**: `coord_`函数家族用来调整坐标系
1. **分面 `facet_grid`/`facet_wrap`**: 指定分面依据
1. **美学修饰** 
    - `guides`: 调整尺度和视觉通道的映射关系
    - `theme`: 低级函数，修改图中每个部件的呈现形式
    - `ggtitle`, `xlab`, `ylab`: 图/坐标轴标题
    - `annotate`: 图上加注

# 快速调用

## 语法

`qplot`用来快速生成统计图，但自定义弹性不大

```r
qplot(x, y = NULL, ..., data, facets = NULL, margins = FALSE,
  geom = "auto", xlim = c(NA, NA), ylim = c(NA, NA), log = "",
  main = NULL, xlab = deparse(substitute(x)),
  ylab = deparse(substitute(y)), asp = NA, stat = NULL, position = NULL)
```

- x, y, ...: 传入各个图层的变量
- data: 数据源，一般是data.frame
- facets, margins: 分面公式，是否显示边际分面
- geom: 向量，呈现为哪种几何形状

## Hello World

指定连续变量x,y，自动适配散点图

```{r hello world, fig.height=4}
library(ggplot2)
qplot(displ, hwy, data = mpg)
```

## 添加图层

```{r more geom, fig.height=4.5}
qplot(displ, hwy, data = mpg, geom = c("point", "smooth"))
```

## 尺度映射

将`class`映射到颜色通道，`drv`映射到形状

```{r scale mapping, fig.height=4}
qplot(displ, hwy, data = mpg, shape = drv, color = class)
```

## 分面

```{r facet, fig.height=4.5}
qplot(displ, hwy, data = mpg, facets = . ~ drv, margins = TRUE)
```

# 逐步调用

## 初始化 (`ggplot`)

```r
ggplot(data = NULL, mapping = aes(), ..., environment = parent.frame())
```

- 语法
    - data: 源数据，如不是data.frame，会先被`fortify`函数预处理
    - mapping: 美学映射，通过`aes`函数传入
 
- 三种主要调用形式:
    1. `ggplot(df, aes(x, y, <other aesthetics>))`
    1. `ggplot(df)`
    1. `ggplot()`: 如果一幅图要用到多个独立的数据源，`data`可留空
- 初始化以后形成一个ggplot对象，但没有任何图层，因此不能显示

## 图层 (`geom_`) {.smaller}

```r
geom_<形状>(mapping = NULL, data = NULL, stat, position, ..., na.rm = FALSE, 
    show.legend = NA, inherit.aes = TRUE)
```

- mapping: 美学映射，可通过`aes`或`aes_`函数指定。一般`inherit.aes`为TRUE，即从初始化的ggplot对象直接继承美学映射参数。
- data: 该图层用到的数据集
    - NULL: 继承初始化的ggplot对象所包含的数据
    - 一个data.frame或其他对象，将覆盖初始数据
    - 一个function，该函数返回值必须是数据框
- stat: 统计转换方法，如"density", "count"
- position: 位置调整参数
    - 文本，如"stack", "dodge"
    - 函数，如`position_stack`, `position_dodge`
- ...: 通常是该图层的通用美学属性，如color, fill, 等
- show.legend: 可以是NA、TRUE或FALSE

---------

### `aes` 美学/视觉通道映射: 映射谁?

```r
aes(x, y, ...)
```

- 传入参数可以是变量名，也可以是函数计算式
- 常见的美学映射属性包括（各自适用于特定geom_）

<div class="columns-2">

    - x: x轴/rho变量
    - y: y轴/theta变量
    - xmin: x最小值
    - xmax: x最大值
    - ymin: y最小值
    - ymax: y最大值
    - xend: x终点
    - yend: y终点
    - alpha: 透明度
    - colour: 边线色
    
<p class="forceBreak"></p>

    - fill: 填充色
    - group: 分组
    - linetype: 线型
    - size: 粗细/大小
    - xintercept: x截距
    - yintercept: y截距
    - slope: 斜率
    - weight: 权重
    - shape: 形状
    - stroke: 描边
    - map_id: 地图多变性id

</div>

## 尺度 (`scale_`): 怎么映射? {.smaller}

```r
scale_<视觉通道>_<映射方法>(...)
```

<div class="columns-2">

- 视觉通道:
    - x
    - y
    - colour
    - fill
    - alpha
    - linetype
    - radius
    - shape
    - size
    
<p class="forceBreak"></p>

- 映射方法:
    - continuous/discrete: 连续/离散
    - identity: 直接映射到视觉通道
    - brewer/distiller: ColorBrewer色阶
    - gradient/gradient2/gradientn: 渐变色阶
    - date/datetime/time: 日期或时间
    - grey/hue: 灰度/色谱
    - log10/reverse/sqrt: 对数/逆序/开方
    - manual: 手工指定(自定义)
    
</div>


## 坐标系 (`coord_`)

- `coord_cartesian`: 直角平面坐标系
- `coord_fixed`: 固定长宽比的直角坐标系
    - `coord_equal`: 特例
- `coord_flip`: 颠倒x/y
- `coord_map`: 地图坐标系, `projection`指定投影方法
    - `coord_quickmap`: 快捷地图坐标系
- `coord_polar`: 极坐标系
- `coord_trans`: 自定义调整坐标系

## 分面 (`facet_`)

- 在网格中定义矩阵分面
    - `facets`必须是公式(`行~列`)
    
```r
facet_grid(facets, margins = FALSE, scales = "fixed", space = "fixed",
  shrink = TRUE, labeller = "label_value", as.table = TRUE,
  switch = NULL, drop = TRUE)
```

- 把一维面板图转为二维
    - `facets`可以是公式(`~a + b,`)或文本向量(`c("a", "b")`)
    
```r
facet_wrap(facets, nrow = NULL, ncol = NULL, scales = "fixed",
  shrink = TRUE, labeller = "label_value", as.table = TRUE,
  switch = NULL, drop = TRUE, dir = "h", strip.position = "top")
```


## 修饰

### `guides`调整尺度效果

- guides可以在定义尺度时一并定义，也可单独用`guides`函数统一定义

- 实现同一效果:

    - `p + guides(colour = "colorbar", size = "legend", shape = "legend")`
    - `p + guides(colour = guide_colorbar(), size = guide_legend(),
      shape = guide_legend())`
    - `p +
     scale_colour_continuous(guide = "colorbar") +
     scale_size_discrete(guide = "legend") +
     scale_shape(guide = "legend")`

## {.smaller}

### `theme`调整图形部件

```r
theme(line, rect, text, title, aspect.ratio, axis.title, axis.title.x,
  axis.title.x.top, axis.title.y, axis.title.y.right, axis.text, axis.text.x,
  axis.text.x.top, axis.text.y, axis.text.y.right, axis.ticks, axis.ticks.x,
  axis.ticks.y, axis.ticks.length, axis.line, axis.line.x, axis.line.y,
  legend.background, legend.margin, legend.spacing, legend.spacing.x,
  legend.spacing.y, legend.key, legend.key.size, legend.key.height,
  legend.key.width, legend.text, legend.text.align, legend.title,
  legend.title.align, legend.position, legend.direction, legend.justification,
  legend.box, legend.box.just, legend.box.margin, legend.box.background,
  legend.box.spacing, panel.background, panel.border, panel.spacing,
  panel.spacing.x, panel.spacing.y, panel.grid, panel.grid.major,
  panel.grid.minor, panel.grid.major.x, panel.grid.major.y, panel.grid.minor.x,
  panel.grid.minor.y, panel.ontop, plot.background, plot.title, plot.subtitle,
  plot.caption, plot.margin, strip.background, strip.placement, strip.text,
  strip.text.x, strip.text.y, strip.switch.pad.grid, strip.switch.pad.wrap, ...,
  complete = FALSE, validate = TRUE)
```

各部件可调用对应的`element_`函数进行编辑: `element_line`, `element_rect`, `element_text`

-------------

### `theme_`套用主题

- ggplot2中提供了一些主题函数，你也可以通过`theme()`自制主题
    - `theme_bw`: 白底主题
    - `theme_classic`: 经典主题
    - `theme_dark`: 夜色主题
    - `theme_gray`/`theme_grey`: (默认)灰色主题
    - `theme_light`: 简洁主题
    - `theme_linedraw`: 描线主题
    - `theme_minimal`: 最小化主题
    - `theme_void`: 极简主题
- `ggthemes`包提供了包括更多主题，如`excel`, `gdocs`, `economist`, `wsj`

-------------

### `ggtitle`, `xlab`, `ylab`定义标题

- `labs(...)`: 定义title, caption, subtitle及美学属性
- `xlab(label)` / `ylab(lable)`/ `ggtitle(label, subtitle = NULL)`

### `annotate`定义注释

```r
annotate(geom, x = NULL, y = NULL, xmin = NULL, xmax = NULL,
  ymin = NULL, ymax = NULL, xend = NULL, yend = NULL, ...,
  na.rm = FALSE)
```

- geom: 多边形类型，'text', 'rect', `segment`, `pointrange`
- x, y, xmin, ymin, xmax, ymax, xend, yend: 在图中的位置，至少用到一个
- ...: 一般是美学属性

## 举例

同样的例子，用逐步法实现

```{r example, fig.height=3.5}
p = ggplot(mpg, aes(displ, hwy))
p  # 仅初始化，什么都不显示
```

-------

### 添加图层

将`class`映射到颜色通道，`drv`映射到形状

```{r example more geom, fig.height=3.5}
p = p + geom_point(aes(shape=drv, color=class)) + geom_smooth(method="loess")
p
```

-------

### 尺度映射

调整映射方法

```{r example scale mapping, fig.height=3.5}
p1 = p + scale_shape_manual(values=c("4"=1, "f"=2, "r"=3)) + scale_color_brewer()
p1
```

-------

### 分面

```{r example facet, fig.height=3.5, fig.width=8}
p = p + facet_grid(~drv)
p
```

--------

### 套用主题

```{r example themes, fig.height=4}
p + theme_light()
```

--------

### 个性化修饰

```{r example guides, fig.height=3.5}
p + theme(panel.background=element_blank(), panel.grid.major.y=element_line(color="gray"),
          axis.line.x=element_line(color="darkgray")) +
    guides(colour = guide_legend("Car Type", order=1), shape = guide_legend("Driver"))
```


# 一大堆用例

## 散点图 points {.smaller}

<div class="columns-2">

散点图: 两变量相关性

```{r scatter, fig.height=4, fig.width=4.5}
ggplot(mtcars, aes(wt, mpg)) + geom_point()
```

<p class="forceBreak"></p>

文本型变量作散点图

```{r points, fig.height=4, fig.width=4.5}
ggplot(OrchardSprays, aes(treatment, decrease)) + 
    geom_point()
```

</div>

## 直方图 histogram {.smaller}

<div class="columns-2">

直方图: 单变量密度分布

```{r hist, fig.height=4, fig.width=4.5}
ggplot(mtcars, aes(mpg)) + geom_histogram(bins=9)
```

<p class="forceBreak"></p>

或用密度图

```{r hist line, fig.height=4, fig.width=4.5}
ggplot(mtcars, aes(mpg)) + geom_density()
```

</div>

## 箱式图 boxplot {.smaller}

<div class="columns-2">

连续性变量的分布

```{r boxplot, fig.height=4, fig.width=4.5}
ggplot(ToothGrowth, aes("", len)) + geom_boxplot()
```

<p class="forceBreak"></p>

多个箱式图

```{r multi boxplot, fig.height=4, fig.width=4.5}
ggplot(ToothGrowth, aes(dose, len, 
    color=factor(dose))) + geom_boxplot()
```

</div>

## 柱/条形图 barplot {.smaller}

<div class="columns-2">

分类变量的比较

```{r col, fig.height=4, fig.width=4.5}
hp <- data.frame(hp=mtcars$hp, 
                 names = row.names(mtcars))
ggplot(hp, aes(names, hp)) + geom_col()
```

<p class="forceBreak"></p>

自变量较多时用横向条图

```{r bar, fig.height=4, fig.width=4.5}
ggplot(hp, aes(names, hp)) + 
    geom_bar(stat="identity") + coord_flip()
```

</div>

## 折线图 lines {.smaller}

<div class="columns-2">

ts类型数据要先转换

```{r line, fig.height=4, fig.width=4.5}
AP <- data.frame(n=as.numeric(AirPassengers), 
                 t=zoo::as.Date(time(AirPassengers)))
ggplot(AP, aes(t, n)) + geom_line()
```

<p class="forceBreak"></p>

阶梯折线

```{r stair, fig.height=4, fig.width=4.5}
ggplot(AP, aes(t, n)) + geom_step()
```

</div>

## 饼图 Pies {.smaller}

<div class="columns-2">

需要用`coord_polar`

```{r pie, fig.height=4, fig.width=4.5}
admit <- data.frame(Admit=c("Admitted", "Rejected"), 
                    n=apply(UCBAdmissions, 1, sum))
ggplot(admit, aes("", n, fill=Admit)) + 
    geom_bar(stat="identity", position="stack", 
             width=1) + coord_polar(theta="y")
```

<p class="forceBreak"></p>

玫瑰图: position='dodge'

```{r rose, fig.height=4, fig.width=4.5}
ggplot(admit, aes("", n, fill=Admit)) + 
    geom_bar(stat="identity", position="dodge", 
             width=1) + coord_polar()
```

</div>

## {.grayblue}

<p style="font-size:100px;font-family:'Arial Black'"><br/>Thank you! </p>


