---
title: B01-05 函数式编程
subtitle: R Engineer Track
author: "[Yiying Wang](http://blog.sina.com.cn/madlogos)"
date: "`r Sys.time()`"
output: 
  ioslides_presentation: 
    css: ../pres.css
    df_print: paged
    fig_caption: yes
    fig_height: 5.5
    fig_width: 8
    highlight: pygments
    lib_dir: libs
    self_contained: no
    widescreen: yes
    logo: ../logo.png
---

```{r setup, include=FALSE}
## User-defined options come here
knitr::opts_chunk$set(warning = FALSE, message = FALSE, 
                      fig.path = "B01_05_funcProg_files/figure-html/")
```

## 目录

- [函数式编程(Functional Programming)](#3)
- [FP的常用技术](#11)

<p class="footer">部分内容借鉴**Hadley Wickham** [Advanced R](http://adv-r.had.co.nz).</p>

# 函数式编程(Functional Programming)

## 简介

- [函数式编程(functional programming)](https://en.wikipedia.org/wiki/Functional_programming)，与指令性编程(imperative programming)相对，是以函数为核心的编程范式(paradigm)

- 在FP范式中，函数是一等公民 (像变量一样，可以被创建，被作为参数，被作为返回结果)

- FP思想起源于Princeton Univ的 _Alonzo Church_ 提出的$\lambda$演算

- FP最早应用在Lisp语言，如今Python、JavaScript、Haskell、Erlang、Clojure、R、Mathematica等均支持FP

- FP是学术界为数值计算而设计出来的，尤其适合数值计算

- R在本质上是一种FP语言 (回忆一下apply家族)

## 一个例子

> 一个调查问卷，采集了5个人对a-f六个问题的答案。部分答案为-9，表示漏填    
> **要求**: 将df数据集里的-9都改为NA

```{r}
set.seed(1234)
df <- as.data.frame(matrix(sample(c(1:5, -9), 30, replace=TRUE), ncol=6))
names(df) <- letters[1:6]; print(df)
```

------

<div class="col-2L">

- 传统指令性编程思路

```r
df$a[df$a == -9] <- NA
df$b[df$b == -9] <- NA
df$c[df$c == -9] <- NA
df$d[df$d == -9] <- NA
df$e[df$e == -9] <- NA
df$f[df$f == -9] <- NA
```

问题来了

- 如果有一万列怎么办？
- 如果拷贝错了怎么办？

</div><div class="col-2R">

- 来个循环?

```r
for (col in letters[1:6]){
    df[df[, col] == -9, col] <- NA
}
```

或

```r
for (col in letters[1:6]){
    df[, col][df[, col] == -9] <- NA
}
```

- 代码表达太繁琐
- 执行效率不高(显式循环)

</div>

----

<div class="col-2L">

- 写个函数?

```r
symb2na <- function(x) {
    x[x == -9] <- NA; x
}
df$a <- symb2na(df$a)
df$b <- symb2na(df$b)
df$c <- symb2na(df$c)
df$d <- symb2na(df$d)
df$e <- symb2na(df$e)
df$f <- symb2na(df$f)
```

- 看起来还是那么繁琐

</div><div class="col-2R">

- 正宗的FP

```r
symb2na <- function(x) {
    x[x == -9] <- NA
    x
}
df[] <- lapply(df, symb2na)
```

或用匿名函数，连函数名都省了

```r
df[] <- lapply(df, function(x) {
    x[x == -9] <- NA
    x
})
```

</div>


## 进一步扩展

<div class="col-2L">

- 假如-9、-99都表示NA，如何扩展symb2na函数，使它适应性更广?

```r
symb2na <- function(x, symb){
    x[x %in% symb] <- NA
    x
}
df[] <- lapply(df, symb2na, 
    symb=c(-9, -99))
```

</div><div class="col-2R">

- 假如不光-9转NA，允许自定义转换方式(如-9、-99转9)，怎样扩展?

```r
replaceVal <- function(x, v1, v2){
    x[x %in% v1] <- v2
    x
}
df[] <- lapply(df, replaceVal, 
    v1=c(-9, -99), v2=9)
```

</div>

## FP的特点

- 不修改状态(status)、数据不可变(immutable data)
    - 调用环境内对象的状态和变量不会变化: 没有副作用(side effect) 
    - 不需要维护状态、修改变量，减少了bug
- 函数可以当对象用 (一等公民)
    - 可以用函数来产生函数 (工厂函数)
    - 可以把函数组成列表投入运算
- 用表达式(expression)，而不是语句(statement)
    - 关注求值，减少读写(I/O)
- 引用透明(referential transparency)
    - 函数输出只依赖于输入参数: 结果确定性更高
    - R并不是纯函数式编程语言，不能做到完全的引用透明
- 惰性求值(lazy evaluation)

## FP的优缺点

<div class="col-2L">

#### 优点

- 代码简洁优雅
- 便于模块化设计
    - 函数封装
    - 可复用性增强
- 接近自然语言，更加易读
- 利于并行开发和部署
- 便于调试(debug)
- 便于单元测试(unit test)

</div><div class="col-2R">

#### 缺点

- 相对难学
- 纯函数式编程有时并不合理
    - 有时候就是需要I/O，副作用难以避免
    - R的函数无法避免外环境影响，做不到纯函数

R是多范式的，应当灵活综合OOP和FP的优点

</div>

# FP的常用技术

## 常用技术包括

- 匿名函数 (anonymous function)
    - map和reduce: `apply`家族
- 函数闭包 (closure): 函数写出的函数
    - 高阶函数 (high order function): 以函数为形参
- 函数列表 (lists of functions)
- 管道化 (pipeline): `%>%`
- 递归 (recursing): 简化代码，描述问题本身

## 匿名函数 

<div class="col-2L">

匿名函数同样有头、体、环境


```{r}
formals(function(x) mean(x)+c(1,-1)*sd(x))
body(function(x) mean(x)+c(1,-1)*sd(x))
environment(function(x) 
    mean(x)+c(1, -1)*sd(x))
```

</div><div class="col-2R">

匿名函数最常用于`apply`家族函数

```{r}
lapply(iris[,1:4], function(x) 
    mean(x)+c(1, -1)*sd(x))
```

</div>

## 函数闭包 {.smaller}

<div class="col-2L">

`square`和`cube`都是函数闭包

```{r}
power <- function(exp){
    function(x) x ^ exp
}
square <- power(2)
cube <- power(3)
```

`power`用来生成函数闭包，叫**工厂函数**(function factory)

```{r}
c(square(3), cube(3))
c(power(2)(3), power(3)(3))
```

</div><div class="col-2R">

`square`和`cube`函数定义是一样的

```{r}
all.equal(square, cube)
```

unenclose后则不同

```{r}
library(pryr)
c(unenclose(square), unenclose(cube))
```

</div>

## FP不改变状态，但闭包可以

<div class="col-2L">

函数闭包会保留数据

```{r}
new_counter <- function() {
  i <- 0
  function() {
    i <<- i + 1
    i
  }
}
counter1 <- new_counter()
counter2 <- new_counter()
```

- 通过函数闭包修改父环境数据，可以实现状态改变
- 复杂的情形，建议通过设置refClass来实现

</div><div class="col-2R">

测一下

```{r}
counter1()
counter1()
counter1()
counter2()
```

</div>

## 高阶函数 - Reduce & Map {.smaller}

<div class="col-2L">

- 有4个列表，各包含mtcars的一列参数和型号名

```{r}
library(magrittr)
a <- lapply(1:4, function(i) data.frame(
    I(rownames(mtcars)[1:5]), mtcars[1:5,i]) %>% 
        `names<-`(c("Car", names(mtcars)[i])))
str(a, vec.len=1)
```

</div><div class="col-2R">

- 进行merge合并，普通用法需要三次merge

```r
merge(merge(merge(a[[1]], a[[2]]), 
    a[[3]]), a[[4]])
```


- 直接用`Reduce`

```r
Reduce(merge, a)
```

```
                Car  mpg cyl disp  hp
1        Datsun 710 22.8   4  108  93
2    Hornet 4 Drive 21.4   6  258 110
3 Hornet Sportabout 18.7   8  360 175
4         Mazda RX4 21.0   6  160 110
5     Mazda RX4 Wag 21.0   6  160 110
```

- `Map` 就等于 `mapply`

</div>

## 高阶函数 - Filter & Find/Position

<div class="col-2L">

- a的四个列表中，第二列最小值超过100的是

```{r}
Filter(function(df) min(df[,2]>100), a)
```

- `Find`返回第一个满足条件的元素
- `Position`返回第一个满足条件的元素的索引号

</div><div class="col-2R">

- a的四个列表中，第二列最大值不超过10的列表是

```{r}
Filter(Negate(function(df) max(df[,2]>10)), 
       a)
```

</div>

## 自定义高阶函数

<div class="col-2L">

- [泛函(functional)](B01_06_funl_opr.html)

```{r}
set.seed(12345)
f <- function(fun, ...){
    stopifnot(is.function(fun))
    fun(...)
}
f(mean, 1:10)
matrix(f(rnorm, 6, 0, 1), nrow=2)
```

</div><div class="col-2R">

- [函数算子(FO)](B02_06_funl_opr.html)

```{r}
set.seed(12345)
hiOrdFun <- function(fun, ...){
    stopifnot(is.function(fun))
    function(...) fun(...)
}
hiOrdFun(mean)(1:10)
matrix(hiOrdFun(rnorm)(6, 0, 1), nrow=2)
```

</div>

## 函数列表 List of functions

将函数组成列表，结合高阶函数，可以套用`apply`家族函数

<div class="col-2L">

求一组数据的mean、sd、fivenum:

```{r}
x <- c(sample(1:100, 10), NA)
list(mean(x, na.rm=TRUE), 
     sd(x, na.rm=TRUE), fivenum(x))
```

</div><div class="col-2R">

函数列表解决方案

```{r}
f.lst <- list(mean, sd, fivenum)
lapply(f.lst, f, x, na.rm=TRUE)
```

</div>

## 进一步应用

工厂函数 + 函数列表 + 高阶函数 + 匿名函数

```{r}
lst.fun <- lapply(f.lst, hiOrdFun)
lapply(lst.fun, function(f) f(x, na.rm=TRUE))
```

## 函数列表全局化

<div class="col-2L">

```{r}
power.fun <- function(exp, ...)
    function(...) list(...)[[1]] ^ exp
f.lst <- c(square=2, cube=3, powfour=4)
pow <- lapply(f.lst, power.fun)
```

```r
c(pow$square(4), pow$cube(4), 
    pow$powfour(4))
```

或 

```{r}
sapply(pow, function(f) f(4))
```

</div><div class="col-2R">

用`list2env`将函数列表pow提取到环境中

```{r}
list2env(pow, environment())
c(square(3), cube(3), powfour(3))
```

即实现了函数的批量生成

</div>

## 递归: 一个函数调用其自身

[`Reduce`的例子](#17)中，合并四个列表也可以用递归法

```{r}
f <- function(dfs, ...) {
    if (length(dfs) == 2) merge(dfs[[1]], dfs[[2]], ...)
    else  merge(dfs[[1]], f(dfs[-1]), ...)}
print(f(a))
```

- 递归代码中，可以用Recall代替函数名f
- R不支持尾递归(tail recursion)，故递归不能过深



## {.grayblue}

<p style="font-size:100px;font-family:'Arial Black'"><br/>Thank you! </p>

<br/>[回到主目录](http://madlogos.github.io/R_Tutorial)

