---
title: B01-02 S4系统和RC系统
subtitle: R Engineer Track
author: "[Yiying Wang](http://blog.sina.com.cn/madlogos)"
date: "`r Sys.time()`"
output: 
  ioslides_presentation: 
    css: ../pres.css
    df_print: paged
    fig_caption: yes
    fig_height: 5.5
    fig_width: 8
    highlight: pygments
    lib_dir: libs
    self_contained: no
    widescreen: yes
    logo: ../logo.png
---

```{r setup, include=FALSE}
## User-defined options come here
Sys.setlocale("LC_CTYPE", "Chs")
library(magrittr)
knitr::opts_chunk$set(warning = FALSE, message = FALSE, 
                      fig.path = "B01_02_S4_RC_files/figure-html/")
```

## 目录

- [S4](#3)
- [refClass(RC)](#15)
- [R6](#25)

<p class="footer">部分内容借鉴**Hadley Wickham** [Advanced R](http://adv-r.had.co.nz).</p>

# S4

## S3 vs S4

+------+----------------------------------------------+-----------------------------------------------+
| 方面 | S3                                           | S4                       |
+======+==============================================+===============================================+
| 定义 | 不需要正式定义，可直接创建对象               | 必须先正式定义，再创建实例 |
+------+----------------------------------------------+-----------------------------------------------+
| 封装 | - 封装性较差，可以自由修改类对象部件         | - 封装更严谨，所有部件都可校验合法性 |
|      | - 一般采用`$`访问内部部件                    | - 需要用`@`访问内部部件(slot) |
+------+----------------------------------------------+-----------------------------------------------+
| 继承 | 继承关系松散                                 | 继承更严谨，需要用contain正式定义 |
+------+----------------------------------------------+-----------------------------------------------+
| 调度 | 方法调度(dispatch)时只基于泛型函数的一个参数 | 方法调度时可基于泛型函数的多个参数 |
+------+----------------------------------------------+-----------------------------------------------+

## 创建类

- 创建Staff类
    - slots定义属性字段类型
    - prototype定义字段初始值

```{r}
setClass("Staff", slots=list(
    name="character", age="numeric", gender="character", level="integer"),
    prototype=list(gender="Male"))
```

- setValidity控制取值合法性

```{r}
setValidity("Staff", function(object) {
    if (object@gender %in% c("Male", "Female")) TRUE else 
        print("Gender should always be `Male` or `Female`.")
    if (object@age >0) TRUE else print("Age should be positive.")
}) %>% invisible()
```

## 实例化

- new()函数创建实例

```{r}
aaron <- new("Staff", name="Aaron", age=30, level=9L)
```

```r
alice <- new("Staff", name="Alice", gender="F")  ## 未通过校验，返回报错信息
```

```
[1] "Gender should always be Male or Female."
Error in if (object@age > 0) TRUE else print("Age should be positive.") : 
  argument is of length zero
```

```{r}
alice <- new("Staff", name="Alice", age=29, gender="Female", level=5L)
```

---

- 对象结构

```{r}
pryr::otype(aaron)
str(aaron)
```

---

- 访问对象部件
    - `@`(相当于$) 或 `slot()`(相当于[[)

```{r}
aaron@name
slot(alice, "age")
```

## 类继承

<div class="col-2L">

- 创建子类
    - contains定义父类

```{r}
setClass("Employee", slots=list(
    leader="Staff", rate="numeric"), 
    prototype=list(rate=100),
    contains="Staff")
```

- 子类实例化

```{r}
adam <- new("Employee", name="Adam", 
    age=20, level=3L, leader=aaron)
```

</div><div class="col-2R">

- 访问部件

```{r}
adam@leader
```

</div>

## 定义泛型(generics)

- 需定义默认方法函数
    - 后续定义方法时用到rate, index参数，故泛型中要先作定义
    - def中定义函数，参数列表要包含该泛型所调度的方法中所有出现过的参数
    - 必须用standardGeneric函数

```{r}
library(magrittr)
setGeneric("calcBenefit", function(object, rate) {
    standardGeneric("calcBenefit")
}) %>% invisible()
```

## 定义方法(method)

- 津贴计算公式为level*rate
    - 如为Employee，提醒其与领导确认金额
    - 如为Staff，不指定rate的话，则为Employee类默认rate的1.2倍

<div class="col-2L">

```{r}
setMethod(
    "calcBenefit", signature("Staff"), 
    function(object, rate) {
        o <- object@level * 
            if (missing(rate)) 
                1.2 * new("Employee")@rate 
            else rate
        names(o) <- object@name
        return(o)
}) %>% invisible()
```

</div><div class="col-2R">

```{r}
setMethod(
    "calcBenefit", signature("Employee"), 
    function(object, rate) {
        o <- object@level * 
            if (missing(rate)) 
                object@rate 
            else rate
        names(o) <- c(paste(
            object@name, ": please confirm",
            "the amount with your leader", 
            object@leader@name))
        return(o)
}) %>% invisible()
```

</div>

## 检索 {.smaller}

```{r}
getSlots("Employee")
```

<div class="col-2L">

```{r}
hasMethod("calcBenefit", "Staff")
```

```{r}
findMethod("calcBenefit", "Staff")
```

</div><div class="col-2R">

```{r}
getMethod("calcBenefit", "Staff")
```

</div>

## 方法调度

```{r}
mapply(calcBenefit, object=c(aaron, adam, alice), rate=c(100, 50, 90))
sapply(list(aaron, adam, alice), calcBenefit)
```

## 调度的是哪种方法? {.smaller}

```{r}
selectMethod("calcBenefit", "Employee")
```

# refClass (RC)

## 引用类(RC)

- 引用类是R 2.12开始引入的新OO系统，也叫R5
- RC与S3、S4完全不同:
    
+----+----------------------------------------------+-----------------------------------------------+
| #  | S3,S4                                        | RC                       |
+====+==============================================+===============================================+
| 1  | 方法的实质是函数                             | 方法的实质是对象 |
+----+----------------------------------------------+-----------------------------------------------+
| 2  | 遵循R的"修改副本"设计，对象不能修改          | 对象可以修改，其副本也一同修改 |
+----+----------------------------------------------+-----------------------------------------------+
| 3  | OO性质不典型                                 | 与其他OO语言(Python, Java, C#)更为接近 |
+----+----------------------------------------------+-----------------------------------------------+

- RStudio的Winston Chang重写了RC，形成R6系统
- RC越来越受高级开发者欢迎，而S4的应用则存在争议

## 创建RC

- `setRefClass()`命令和`setClass()`很接近

```{r}
Car <- setRefClass("Car", fields=list(
    manuf="character", brand="character", status="character"))
```

- 创建子类 (contains)

```{r}
Manual <- setRefClass("Manual", fields=list(auto="logical"), contains="Car")
Auto <- setRefClass("Auto", fields=list(auto="logical"), contains="Car")
```

## 实例化

- 调用内置方法`$new()`

```{r}
car1 <- Car$new(manuf="VW", brand="Golf")
car2 <- Manual$new(manuf="VW", brand="Santana", auto=FALSE)
```

<div class="col-2L">

```{r}
car1
```

</div><div class="col-2R">

```{r}
car2
```

</div>

## 专用的`$copy()`方法

<div class="col-2L">

- 用赋值方法不能实现副本，而只是链接

```{r}
car3 <- car2
car2$brand <- "Jetta"
c(car2=car2$brand, car3=car3$brand)
```

</div><div class="col-2R">

- 必须用`$copy()`方法

```{r}
car4 <- car2$copy()
car2$brand <- "Santana"
c(car2=car2$brand, car3=car3$brand, 
  car4=car4$brand)
```

</div>

## 定义方法 {.smaller}

- 调用内置方法`$methods()`

<div class="col-2L">

```{r}
charTime <- function(time=Sys.time()) 
    format(time, "%F %T")
Car$methods(
    init=function() {
        status <<- "running"
        cat(charTime(), "启动！", status)
    },
    end=function() {
        status <<- "stopped"
        cat(charTime(), "停车!", status)
    },
    move=function(speed){
        status <<- "running"
        cat(charTime(), manuf, brand, 
            "时速", speed, "前进...\n", status)
    },
    brake=function(){
        status <<- "stopped"
        cat(charTime(), "刹车", status)
    },
    shiftGear=function(from, to) 
        cat("不知道变速箱的类型", status)
)
```

</div><div class="col-2R">

- 用超级赋值号`<<-`实现对象自我修改
- .self代表整个对象, .refClassRef代表类定义
- 子类Manual和Auto创建在前，不能自动继承Car定义的方法

```{r}
Manual <- setRefClass("Manual", fields=list(
    auto="logical"), contains="Car")
Auto <- setRefClass("Auto", fields=list(
    auto="logical"), contains="Car")
Manual$methods(
    move=function(speed) 
        cat("\n注意及时换档!\n", callSuper(speed)),
    shiftGear=function(from, to){
        cat(paste(
            charTime(), manuf, brand, "从", from, 
            "档换到", to, "档\n", status))
    }
)
Auto$methods(
    shiftGear=function(from, to) cat("不需手动换档")
)
```

</div>

## 特殊的方法: $initialize() {.smaller}

- `$initialize()`方法: 对象初始化时运行(`?setRefClass`)
- `$callSuper()`用于方法内部，调用父类的同名方法

```{r}
Manual$methods(initialize=function(...) {callSuper(...); auto <<- FALSE})
Auto$methods(initialize=function(...) {callSuper(...); auto <<- TRUE})
```

```{r}
car5 <- Manual$new(manuf="GM", brand="Buick")
car6 <- Auto$new(manuf="Tata", brand="RangeRover")
```

<div class="columns-2">

```{r}
car5  # 自动给auto赋值FALSE
```

```{r}
car6  # 自动给auto赋值TRUE
```

</div>

## 特殊的方法: $finalize()

- `$finalize()`方法: 删除对象并内存清理(`gc()`)时运行(`?setRefClass`)

```{r}
Manual$methods(finalize=function() 
    cat(paste(charTime(), ":", manuf, brand, "手动被摧毁!")))
Auto$methods(finalize=function() 
    cat(paste(charTime(), ":", manuf, brand, "自动被摧毁!")))
```

```r
rm(car5, car6)
invisible(gc())
```

```{r, echo=FALSE}
car5$finalize()
car6$finalize()
```

## 方法调度(1) {.smaller}

<div class="col-2L">

```{r}
car1$init(); Sys.sleep(1)
cat("\n\n")
car1$move(40); Sys.sleep(2)
car1$brake(); Sys.sleep(0.5)
```

</div><div class="col-2R">

```{r}
car1$init(); Sys.sleep(1)
car1$shiftGear(1, 4); Sys.sleep(1)
cat("\n\n")
car1$end()
```

</div>

## 方法调度(2) {.smaller}

<div class="col-2L">

```{r}
car2$init(); Sys.sleep(1)
cat("\n\n")
car2$move(40); Sys.sleep(2)
car2$brake(); Sys.sleep(0.5)
```

</div><div class="col-2R">

```{r}
car2$init(); Sys.sleep(1)
car2$shiftGear(1, 4); Sys.sleep(1)
cat("\n\n")
car2$end()
```

</div>

# R6

## R6

- [R6](https://github.com/wch/R6)是Winston Chang (RStudio) 开发的OO系统
- RC是基于S4的，R6则重写了RC
- R6的用法基本和RC类似，但增加了一些优点:
    - 支持公用(public)和私有(private)方法
    - 动态绑定(active)和继承(inheritance)
    - 速度更快(2-3倍)，占用内存更低

## 创建R6类 {.smaller}

- public和private均可包含字段(属性)和函数(方法)
    - private定义的字段和函数无法公开访问
- `self$`代表当前对象公开部分，`private$`代表私有部分

```{r}
library(R6)
Cat <- R6Class("Cat",
    public=list(
        name=NULL, color=NULL,
        initialize=function(name=NA, color=NA){
            self$name <- name
            self$color <- color
            private$dob <- base::Sys.time()
            self$mew()
        },
        mew=function() print(paste0(self$name, ": mew~")),
        chaseMouse=function() print(paste0(self$name, "'s chasing a mouse!"))
    ),
    private=list(
        dob=NULL
    )
)
```

## 实例化 

<div class="col-2L">

- 实例化的同时即完成初始化

```{r}
tom <- Cat$new("Tom", "grayblue")
```

- 调用公开方法

```{r}
tom$chaseMouse()
```

</div><div class="col-2R">

- 修改和访问公开属性

```{r}
tom$color <- "black"; tom$color
```

- 私有属性/方法无法直接访问

```{r}
tom$dob
```

</div>

## 增/改属性/方法: $set() {.smaller}

```{r}
Cat$set("public", "weight", NA)
Cat$set("public", "run", function() print(paste0(self$name, "' running!")))
Cat$set("public", "initialize", function(name=NA, color=NA, weight=NA){
    self$name <- name
    self$color <- color
    self$weight <- weight
    private$dob <- base::Sys.time()
    self$mew()
}, overwrite=TRUE)
```

- 定义属性/方法后新增的对象获得新属性/方法

```{r}
alice <- Cat$new("Alice", "white", 10)
alice$run()
```

## 动态绑定 {.smaller}

- 动态绑定用起来像字段，但实际是一个钩子函数

```{r}
Cat$set("active", "wgt2Kg", function(val) {
    if (missing(val)) return(self$weight * 0.4536)
    else self$weight <- val/0.4536}, overwrite=TRUE)
```

<div class="col-2L">

- kitty是8磅的白猫，动态绑定自动换算为千克

```{r}
kitty <- Cat$new("Kitty", "white", 8)
kitty$wgt2Kg
```

</div><div class="col-2R">

- 如初始不给磅数，动态绑定千克数，可反推出磅数

```{r}
kitty <- Cat$new("Kitty", "white")
kitty$weight
kitty$wgt2Kg <- 3.63; kitty$weight
```

</div>

## 继承

```{r}
ExoticShorthair <- R6Class(
    inherit=Cat,
    public=list(
        behave=function() print(paste(self$name, "simply eats and sleeps.")),
        mew=function() print(paste0(self$name, ": (too lazy to mew)"))
    )
)
```

```{r}
garfield <- ExoticShorthair$new("Garfield", "orange", 30)
garfield$behave()
```

## {.grayblue}

<p style="font-size:100px;font-family:'Arial Black'"><br/>Thank you! </p>

<br/>[回到主目录](http://madlogos.github.io/R_Tutorial)

