---
title: A04-01 描述性分析
subtitle: R Analyst Track
author: "[Yiying Wang](http://blog.sina.com.cn/madlogos)"
date: "`r Sys.time()`"
output: 
  ioslides_presentation: 
    css: ../pres.css
    df_print: paged
    fig_caption: yes
    fig_height: 5.5
    fig_width: 8
    highlight: pygments
    lib_dir: libs
    self_contained: no
    widescreen: yes
    logo: ../logo.png
---

```{r setup, include=FALSE}
## User-defined options come here
knitr::opts_chunk$set(warning = FALSE, message = FALSE, 
                      fig.path = "A04_01_descriptive_files/figure-html/")
```

## 目录

- [描述性分析](#3)
- [聚集和离散趋势](#8)
- [分布情况](#11)
- [频数分布](#14)
- [交叉表](#20)


# 描述性分析

## 什么是描述性分析

- 统计分析包括**统计描述**(descriptive statistics)和**统计推断**(inferential statistics)
    - 描述性统计: 定量描述/汇总一批样本资料
    - 推断性统计: 利用样本信息推断总体特征
    - **描述是推断的基础**
- 描述性分析一般不涉及概率推断
- 一个外行拿到资料后首先会问的问题:

    > 数据量多大?
    > 平均多少？最大/最小是多少？
    > 每个月分别多少？
    > ...

## 描述性分析的内容

- 定量(quantitative)数据
    - 聚集趋势: 均数、中位数、众数、...
    - 离散趋势: 标准差、方差、全距、...
- 定性(qualitative)数据
    - 频数分布
    - 频率分布
- 分布情况: 偏度、峰度
- 交叉表

# 聚集和离散趋势

## 聚集趋势

- 均数 (mean)

```r
> mean(cars$speed)
[1] 15.4
```

- 中位数 (median)

```r
> median(cars$speed)
[1] 15
```

- 分位数 (percentile)

```r
> quantile(cars$speed, c(0, 0.05, 0.5, 0.95, 1))
  0%   5%  50%  95% 100% 
   4    7   15   24   25 
```

## 聚集趋势 (续)

- 众数: R没有内建的众数函数，需要自定义

```r
# 构建一个S3泛函数calcMode，调用通用方法"calcMode"
> calcMode <- function(x) UseMethod("calcMode")
> calcMode.default <- function(x) max(unique(table(x)))
> calcMode.list <- function(x) sapply(x, function(v) max(unique(table(v))))
> calcMode.data.frame <- calcMode.list
```

- 对于数据框和向量，调用不同的方法，输出不同的格式

```r
> calcMode(cars)
speed  dist 
    5     4 
> calcMode(cars$speed)
[1] 5
```

## 离散趋势

- 标准差 (standard deviation)

```r
> sd(cars$speed)
[1] 5.287644
```

- 方差 (variance)

```r
> var(cars$speed)
[1] 27.95918
```

- 全距 (range)

```r
> range(cars$speed)
[1] 4 25
```

## 汇总描述

- `summary`函数

```r
> summary(cars$speed)
   Min. 1st Qu.  Median    Mean 3rd Qu.    Max. 
    4.0    12.0    15.0    15.4    19.0    25.0 
```

- `Hmisc`包的`describe`函数(更详尽)

```r
> Hmisc::describe(cars$speed)
cars$speed 
       n  missing distinct  Info  Mean   Gmd  .05  .10   .25   .50  .75   .90  .95 
      50        0       19 0.996  15.4 6.077  7.0  8.9  12.0  15.0 19.0  23.1 24.0 
                                                                                                         
Value         4    7    8    9   10   11   12   13   14   15   16   17   18   19   ...
Frequency     2    2    1    1    3    2    4    4    4    3    2    3    4    3   ...
Proportion 0.04 0.04 0.02 0.02 0.06 0.04 0.08 0.08 0.08 0.06 0.04 0.06 0.08 0.06   ...
```

# 分布情况

## 偏度和峰度

<div class='columns-2'>

- 偏度: R并不自带偏度函数，可加载`e1071`包

```r
> e1071::skewness(cars$dist)
[1] 0.7591268  # >0，右偏
```
- type = 3
    1. $g_1 = m_3 / m_2^ {3/2}$. 经典方法
    2. $G_1 = G_1 = g_1 \sqrt{n(n-1)} / (n-2)$. SAS和SPSS
    3. $b_1 = m_3 / s^3 = g_1 ((n-1)/n)^ {3/2}$. MINITAB和BMDP

<p class='forceBreak'></p>

- 峰度: R并不自带峰度函数，可加载`e1071`包

```r
> e1071::kurtosis(cars$speed)
[1] -0.6730924  # <0，峰不太陡峭(较正态分布更缓)
```

- type = 3
    1. $g_2 = m_4 / m_2^2 - 3$. 经典方法
    2. $G_2 = ((n+1) g_2 + 6)(n-1)$ $/((n-2)(n-3))$. SAS和SPSS
    3. $b_2 = m_4 / s^4 - 3$ $= (g_2 + 3)(1 - 1/n)^2 - 3$. MINITAB和BMDP

</div>

## 直方图

- 绘制直方图，快速判断分布特征
- `hist()`

<div class='columns-2'>

```{r skewness, fig.width=5, fig.height=3.5}
hist(cars$dist)
```

```{r kurtosis, fig.width=5, fig.height=3.5}
hist(cars$speed)
```

</div>

# 频数分布

## 简单频数/率表: `table`和`prop.table`函数

- 一维对象

```r
> table(mtcars$gear)
 3  4  5 
15 12  5 
> prop.table(table(mtcars$gear))
      3       4       5 
0.46875 0.37500 0.15625 
```

- 多维对象

```r
> table(mtcars[,c("am", "carb")])
   carb
am  1 2 3 4 6 8
  0 3 6 3 7 0 0
  1 4 4 0 3 1 1
```

## 交叉频数表: `ftable`函数 {.smaller}

- 明细表: 频数

```r
> ftable(mtcars[, c("gear", "am", "vs")], row.vars="gear", col.vars=c("am", "vs"))
     am  0     1   
     vs  0  1  0  1
gear               
3       12  3  0  0
4        0  4  2  6
5        0  0  4  1
```

- 汇总矩阵: 求和

```r
> ftable(Titanic, row.vars=1, col.vars=c(2,4))
# 如果是ftable(as.data.frame(Titanic), row.vars=1, col.vars=c(2,4))呢?
      Sex          Male     Female    
      Survived   No Yes     No Yes
Class                             
1st             118  62      4 141
2nd             154  25     13  93
3rd             422  88    106  90
Crew            670 192      3  20
```

## 进阶交叉汇总: `xtabs`函数 {.smaller}

- `xtabs`交叉，`as.data.frame.table`还原

```r
> xtabs(Freq ~ Gender + Admit, as.data.frame(UCBAdmissions))
         Admit
Gender   Admitted Rejected
  Male       1198     1493
  Female      557     1278
  
> xtabs(cbind(ncases, ncontrols) ~ agegp, data = esoph)
agegp  ncases ncontrols
25-34       1       116
35-44       9       199
45-54      46       213
55-64      76       242
65-74      55       161
75+        13        44
```

```r
> as.data.frame.table(xtabs(Freq ~ Gender + Admit, as.data.frame(UCBAdmissions)))
  Gender    Admit Freq
1   Male Admitted 1198
2 Female Admitted  557
3   Male Rejected 1493
4 Female Rejected 1278
```

## 一些实用统计函数 {.smaller}

- 行计算: `rowSums`, `rowMeans`

```r
> m <- xtabs(Freq ~ Gender + Admit, as.data.frame(UCBAdmissions))
> rowSums(m)
  Male Female 
  2691   1835 
> rowMeans(m)
  Male Female 
1345.5  917.5 
```

- 列计算: `colSums`, `colMeans`

```r
> colSums(m)
Admitted Rejected 
    1755     2771 
> colMeans(m)
Admitted Rejected 
   877.5   1385.5 
```

- 累加: `cumsum`

```r
> cumsum(1:10)
 [1]  1  3  6 10 15 21 28 36 45 55
```

## 完整的频数统计表 {.smaller}

- 由明细记录表开始

```r
> t1 <- ftable(mtcars[, c("gear", "vs", "am")], row.vars=1:2, col.vars=3)
> t1
        am  0  1
gear vs         
3    0     12  0
     1      3  0
4    0      0  2
     1      4  6
5    0      0  4
     1      0  1
```

- 频率统计

```r
> t2 <- prop.table(t1)
> t2
        am       0       1
gear vs                   
3    0     0.37500 0.00000
     1     0.09375 0.00000
4    0     0.00000 0.06250
     1     0.12500 0.18750
5    0     0.00000 0.12500
     1     0.00000 0.03125
```

## 完整的频数统计表 (续) {.smaller}

- 合并频率和频数

```r
> t3 <- cbind(t1, t2)
> t3 <- t3[, c(seq(1, 4, by=2), seq(2, 4, by=2))]
```

- 定义ftable属性

```r
> t3 <- structure(t3, class='ftable', row.vars=attr(t1, "row.vars"), 
+   col.vars=attr(t1, "col.vars"))
> attr(t3, 'col.vars')$stat <- c("Freq", "Pct")
> t3
        am          0                 1         
        stat     Freq      Pct     Freq      Pct
gear vs                                         
3    0       12.00000  0.37500  0.00000  0.00000
     1        3.00000  0.09375  0.00000  0.00000
4    0        0.00000  0.00000  2.00000  0.06250
     1        4.00000  0.12500  6.00000  0.18750
5    0        0.00000  0.00000  4.00000  0.12500
     1        0.00000  0.00000  1.00000  0.03125
```

## 完整的频数统计表 (续) {.smaller}

- 另一个办法是`dcast`

```r
> t4 <- data.table::dcast(mtcars, gear+vs ~ am, fun=length, value.var="am", 
+    margins=c("am", "gear"))  # 获得频数统计

> t4[, c("%_0", "%_1")] <- rbind(prop.table(t4[1:6, 3:4]), 
+    prop.table(t4[7, 3:4]))  # 获得频率统计

> t4[, "%_all"] <- rowSums(t4[, 6:7])  # 计算合计

> t4[, 6:8] <- sapply(t4[,6:8], function(v) {
+    sprintf("%3.2f%%", 100*v)})  # 格式转换(百分比)
> t4
   gear    vs  0  1 (all)    %_0    %_1   %_all
1     3     0 12  0    12 37.50%  0.00%  37.50%
2     3     1  3  0     3  9.38%  0.00%   9.38%
3     4     0  0  2     2  0.00%  6.25%   6.25%
4     4     1  4  6    10 12.50% 18.75%  31.25%
5     5     0  0  4     4  0.00% 12.50%  12.50%
6     5     1  0  1     1  0.00%  3.12%   3.12%
7 (all) (all) 19 13    32 59.38% 40.62% 100.00%
```

# 交叉表

## 交叉和堆积

- 在数据变形部分，曾介绍过熔解`melt`和重铸`cast`
- 熔解(堆积)的目的是得到单向表 (长表 long table)
    - 最简单的: 键值对
    - 常见的: 复合多属性列的数值列
- 重铸(交叉)的目的是获得可建模的多维表，或汇总统计 (宽表 wide table)
    - 日常接触的多数表格都是多维的
    - Excel的数据透视表(pivot table)是典型的重铸汇总表
- 实际使用中，单向表和多维表的概念是相对的

## 数据结构 {.smaller}

- 单向表是分析的基石
    - 单向明细表本身就是关系型数据库理想的表设计范式
    - 建议以单向明细表存储、交换数据
    - 在索取原始数据时，单向明细表是最优选择
    - 有了单向明细，再交叉计算结果
- 不要急于交叉，交叉的过程往往损失信息

```r
> as.data.frame(t2)
   gear vs am    Freq
1     3  0  0 0.37500
2     4  0  0 0.00000
3     5  0  0 0.00000
4     3  1  0 0.09375
...
9     5  0  1 0.12500
10    3  1  1 0.00000
11    4  1  1 0.18750
12    5  1  1 0.03125
```

## {.grayblue}

<p style="font-size:100px;font-family:'Arial Black'"><br/>Thank you! </p>


