---
title: A04-06 时间序列分析
subtitle: R Analyst Track
author: "[Yiying Wang](http://blog.sina.com.cn/madlogos)"
date: "`r Sys.time()`"
output: 
  ioslides_presentation: 
    css: ../pres.css
    df_print: paged
    fig_caption: yes
    fig_height: 5.5
    fig_width: 8
    highlight: pygments
    lib_dir: libs
    self_contained: no
    widescreen: yes
    logo: ../logo.png
---

```{r setup, include=FALSE}
## User-defined options come here
knitr::opts_chunk$set(warning = FALSE, message = FALSE, 
                      fig.path = "A04_06_timeseries_files/figure-html/")
```

## 目录

- [数据结构](#3)
- [可视化](#7)
- [分解时间序列](#12)
- [指数平滑法](#18)
- [ARIMA模型](#29)


# 数据结构

## `ts`、`xts`、`zoo`类 {.smaller}

- `stats`内置的`ts`类

```r
> str(nhtemp)
 Time-Series [1:60] from 1912 to 1971: 49.9 52.3 49.4 51.1 49.4 47.9 ...
```

- `xts`包的`xts`类

```r
> str(as.xts(nhtemp))
An ‘xts’ object on 1912-01-01/1971-01-01 containing:
  Data: num [1:60, 1] 49.9 52.3 49.4 51.1 49.4 47.9 49.8 50.9 49.3 51.9 ...
  Indexed by objects of class: [Date] TZ: UTC
  xts Attributes:  
 NULL
```

- `zoo`包的`zoo`类

```r
> str(as.zoo(nhtemp))
‘zooreg’ series from 1912 to 1971
  Data: num [1:60] 49.9 52.3 49.4 51.1 49.4 47.9 49.8 50.9 49.3 51.9 ...
  Index:  num [1:60] 1912 1913 1914 1915 1916 ...
  Frequency: 1 
```

## 定距时间序列

```r
ts(data = NA, start = 1, end = numeric(), frequency = 1,
   deltat = 1, ts.eps = getOption("ts.eps"), class = , names = )
```

- frequency: 12(月), 4(季度), 1(年)
- start/end: 起止时间

```r
> ts(1:21, freq=12, start=1990)
     Jan Feb Mar Apr May Jun Jul Aug Sep Oct Nov Dec
1990   1   2   3   4   5   6   7   8   9  10  11  12
1991  13  14  15  16  17  18  19  20  21  

> ts(1:7, freq=4, start=c(1990, 2))
     Qtr1 Qtr2 Qtr3 Qtr4
1990         1    2    3
1991    4    5    6    7
```

## 不规则时间序列

```r
xts(x = NULL, order.by = index(x), frequency = NULL, unique = TRUE,
    tzone = Sys.getenv("TZ"), ...)
```
    
- order.by: 时间/日期向量
- frequency: order.by的频率

```r
> xts(1:5, order.by=as.Date("1990-1-1")+c(0,3,5,11,12))
           [,1]
1990-01-01    1
1990-01-04    2
1990-01-06    3
1990-01-12    4
1990-01-13    5
```

# 可视化

## 时间序列图: `plot.ts`

```{r ts1, fig.height=4.5}
invisible(Sys.setlocale("LC_TIME", "C"))
plot(nhtemp, main="ts")
```

## 时间序列图: `plot.xts`

```{r ts2, fig.height=4.5}
library(xts)
plot(xts(1:21, order.by=as.Date("1990-1-1")+cumsum(rep(c(1,3,7,11:14), 3))), main="xts")
```

## 时间序列图: `quantmod`包

```{r ts3, fig.height=4.5}
library(quantmod); data(sample_matrix)
chartSeries(as.xts(sample_matrix))
```

## 时间序列图: `dygraphs`包

```{r ts4, fig.height=4.5}
library(dygraphs)
dyCandlestick(dygraph(sample_matrix))
```

# 分解时间序列 Decomposition

## 季节性和非季节数据

<div class="columns-2">

- 季节性数据包括3种成分的变异: 趋势性、季节性、不规则部分

```{r seasonal, fig.height=3.5, fig.width=5}
plot(as.xts(AirPassengers))
```

<p class="forceBreak"></p>

- 非季节性数据包括2种成分的变异: 趋势性、不规则部分

```{r nonseasonal, fig.height=3.5, fig.width=5}
plot(as.xts(discoveries))
```

</div>

## 季节性数据(1) - `decompose`移动平均法 {.smaller}

3个成分: trend, seasonal, random

<div class="columns-2">

- 相加模型

```{r decompose1, fig.height=3.5, fig.width=5}
plot(decompose(AirPassengers))
```

<p class="forceBreak"></p>

- 相乘模型

```{r decompose2, fig.height=3.5, fig.width=5}
plot(decompose(AirPassengers, type="multiplicative"))
```

</div>

## 季节性数据(2) - 局部加权回归法`STL`

3个成分: seasonal, trend, remainder

```{r stl, fig.height=4, fig.width=8}
plot(stl(AirPassengers, s.window="periodic"))
```

## 季节性数据(3) - 调整

调整不关注的变异因素(如调整季节因素seasonal)

```{r decompose3, fig.height=4, fig.width=10}
plot(AirPassengers - decompose(AirPassengers)$seasonal)
```

## 非季节性数据 {.smaller}

平滑法(`TTR::SMA`)移动时间序列

```{r sma, fig.height=4, fig.width=10}
library(TTR); library(xts)
plot(as.xts(discoveries))
for (i in 1:20) lines(as.xts(SMA(discoveries, n=i)), col=topo.colors(20)[i])
legend("topright", legend=1:20, text.col=topo.colors(20), ncol=5, title="Moving Average", title.col="black")
```

# 指数平滑法<br>(Exponential Smoothing)

## 适用条件

用于描述时间序列数据和作短期预测，并不试图解释和理解成因。

指数平滑法计算出的预测区间，其预测误差必须是**不相关**的，且服从**零均值、方差不变的正态分布**

语法: `HoltWinters(x, alpha=NULL, beta=NULL, gamma=NULL, ...)`

指数平滑法  | 数据模型 | 趋势 | 季节变动 | alpha | beta | gamma
------------|----------|------|----------|-------|------|-----------
简单指数平滑法 | 相加模型 | 恒定水平 | 没有季节性 | 0-1 | FALSE | FALSE
Holt指数平滑法 | 可描述为相加模型 | 增长或降低趋势 | 没有季节性 | 0-1 | 0-1 | FALSE
Holt-Winters指数平滑法 | 可描述为相加模型 | 增长或降低趋势 | 存在季节性 | 0-1 | 0-1 | 0-1

## 简单指数平滑法(1) {.smaller}

<div class="columns-2">

[1] 是否满足要求

```{r simple es1, fig.width=5, fig.height=4}
plot(as.xts(Nile))
```

<p class="forceBreak"></p>

[2] `HoltWinters`

```r
> HoltWinters(Nile, beta=FALSE, gamma=FALSE)

Holt-Winters exponential smoothing without 
    trend and without seasonal component.
Call:
HoltWinters(x = Nile, beta = FALSE, gamma = FALSE)

Smoothing parameters:
 alpha: 0.2465579
 beta : FALSE
 gamma: FALSE
 
Coefficients:
      [,1]
a 805.0389
```

alpha越接近0，则近期数据对预测的贡献越小

</div>

## 简单指数平滑法(2) {.smaller}

<div class="columns-2">

[3] 预测

```{r simple es2, fig.width=5, fig.height=3.5}
library(forecast)
hw <- HoltWinters(Nile, beta=F, gamma=F)
forec <- forecast(hw, h=10); plot(forec)
lines(hw$fitted[,1], col='blue', lwd=2)
```

<p class="forceBreak"></p>

[4] 自相关检验及Ljung-Box检验

```{r simple es3, fig.width=5, fig.height=2.5}
acf(forec$residuals, lag.max=20, na=na.pass)
```

```r
> Box.test(forec$residuals, lag=20, type="Ljung-Box")
...
X-squared = 15.619, df = 20, p-value = 0.74
```

p值>0.05，不足以判定样本内预测误差在滞后1-20阶时是非零自相关的。(可认为不规则部分是白噪声)

## 简单指数平滑法(3) {.smaller}

<div class="columns-2">

[5] 预测误差诊断

```{r simple es4, fig.width=3.75, fig.height=4}
hist(forec$residuals, freq=FALSE)
lines(density(forec$residuals, na.rm=T), lwd=2)
```

<p class="forceBreak"></p>

预测误差大体服从零均值正态分布，但前期波动较后期大(方差有变化)。
模型可能仍有改良空间。

```{r simple es5, fig.width=5, fig.height=3.75}
plot(forec$residuals, main="Forecast Residuals")
```

</div>

## Holt指数平滑法(1) {.smaller}

<div class="columns-2">

[1] 是否满足要求

```{r holt1, fig.width=5, fig.height=4}
plot(as.xts(LakeHuron))
```

<p class="forceBreak"></p>

[2] `HoltWinters`

```r
> HoltWinters(LakeHuron, gamma=FALSE)

Holt-Winters exponential smoothing with 
    trend and without seasonal component.

Call:
HoltWinters(x = LakeHuron, gamma = FALSE)

Smoothing parameters:
 alpha: 1
 beta : 0.1793351
 gamma: FALSE

Coefficients:
         [,1]
a 579.9600000
b   0.2300602
```

</div>

## Holt指数平滑法(2) {.smaller}

<div class="columns-2">

[3] 预测

```{r holt2, fig.width=5, fig.height=3.5}
hw <- HoltWinters(LakeHuron, gamma=FALSE)
forec <- forecast(hw, h=10); plot(forec)
lines(hw$fitted[,1], col='blue', lwd=2)
```

<p class="forceBreak"></p>

[4] 自相关检验及Ljung-Box检验

```{r holt3, fig.width=5, fig.height=2.75}
acf(forec$residuals, lag.max=20, na=na.pass)
```

```r
> Box.test(forec$residuals, lag=20, type="Ljung-Box")
...
X-squared = 22.581, df = 20, p-value = 0.3098
```

p值>0.05，不足以判定样本内预测误差在滞后1-20阶时是非零自相关的。(可认为不规则部分是白噪声)

## Holt指数平滑法(3) {.smaller}

<div class="columns-2">

[5] 预测误差诊断

```{r holt4, fig.width=3.75, fig.height=4}
hist(forec$residuals, freq=FALSE)
lines(density(forec$residuals, na.rm=T), lwd=2)
```

<p class="forceBreak"></p>

预测误差大体服从零均值正态分布，方差前后也大体无变化。
模型可不用再改良。

```{r holt5, fig.width=5, fig.height=3.75}
plot(forec$residuals, main="Forecast Residuals")
```

</div>

## Holt-Winters指数平滑法(1) {.smaller}

<div class="columns-2">

[1] 是否满足要求

```{r hw1, fig.width=5, fig.height=4}
plot(as.xts(co2))
```

<p class="forceBreak"></p>

[2] `HoltWinters`

```r
> HoltWinters(co2)

Smoothing parameters:
 alpha: 0.5126484
 beta : 0.009497669
 gamma: 0.4728868

Coefficients:
           [,1]
a   364.7616237
b     0.1247438
s1    0.2215275
s2    0.9552801
s3    1.5984744
s4    2.8758029
s5    3.2820088
s6    2.4406990
s7    0.8969433
s8   -1.3796428
s9   -3.4112376
s10  -3.2570163
s11  -1.9134850
s12  -0.5844250
```

</div>

## Holt-Winters指数平滑法(2) {.smaller}

<div class="columns-2">

[3] 预测

```{r hw2, fig.width=5, fig.height=3.5}
hw <- HoltWinters(co2)
forec <- forecast(hw, h=50); plot(forec)
lines(hw$fitted[,1], col='blue', lwd=2)
```

<p class="forceBreak"></p>

[4] 自相关检验及Ljung-Box检验

```{r hw3, fig.width=5, fig.height=2.75}
acf(forec$residuals, lag.max=20, na=na.pass)
```

```r
> Box.test(forec$residuals, lag=20, type="Ljung-Box")
...
X-squared = 25.896, df = 20, p-value = 0.1693
```

p值>0.05，不足以判定样本内预测误差在滞后1-20阶时是非零自相关的。(可认为不规则部分是白噪声)

## Holt-Winters指数平滑法(3) {.smaller}

<div class="columns-2">

[5] 预测误差诊断

```{r hw4, fig.width=3.75, fig.height=4}
hist(forec$residuals, freq=FALSE)
lines(density(forec$residuals, na.rm=T), lwd=2)
```

<p class="forceBreak"></p>

预测误差大体服从零均值正态分布，方差前后也大体无变化。
模型可不用再改良。

```{r hw5, fig.width=5, fig.height=3.75}
plot(forec$residuals, main="Forecast Residuals")
```

</div>

# ARIMA模型

## 整合移动平均自回归(ARIMA)模型

ARIMA是时序分析中最常用的经典方法。它包含一个确定（explicit）的统计模型用于处理时间序列的不规则部分，而且允许不规则部分自相关。

通常先差分，把长期趋势、固定周期等信息提取出来，将非平稳序列变为平稳(stationary)序列后进行分析。剩余部分等价于一个`ARMA(p,q)`模型：

1. 如不平稳，`diff`差分， ARIMA(p, d, q) ==> ARMA(p, q)
1. `acf`自回归图，判定q系数
1. `pacf`偏自回归图，判定p阶数
1. 拟合`arima(p, d, q)`模型并预测
    1. 如有季节性，选取合理的 arima(p, d, q)(P, D, Q)~m~ 模型
1. 检验模型残差

## 差分及增强的Dickey-Fuller单位根检验 {.smaller}

<div class="columns-2">

```{r diff, fig.width=5, fig.height=3.5}
library(forecast)
ap <- log(tsclean(AirPassengers))
ap1 <- ts(ap[1:120], start=c(1949,1), freq=12)
plot(as.xts(diff(ap1, 1)), main="Diff=1")
```

<p class="forceBreak"></p>

#### ADF平稳性检验

```r
> library(tseries)
> adf.test(diff(ap1, 1), k=0)

	Augmented Dickey-Fuller Test

data:  diff(ap1, 1)
Dickey-Fuller = -9.1113, Lag order = 0, p-value = 0.01
alternative hypothesis: stationary
```

1阶差分后，AirPassengers数据(去掉季节趋势)可认为是平稳的

</div>

## 自回归图及偏自回归图 {.smaller}

<div class="columns-2">

- ACF: 滞后1阶起，自相关值即截尾 -> q=0或1

```{r acf, fig.height=4, fig.width=5}
acf(diff(ap1, 1), lag.max=48)
```

- PACF: 滞后1阶起，偏自相关值即截尾 -> p=0

```{r pacf, fig.height=4, fig.width=5}
pacf(diff(ap1, 1), lag.max=48)
```

</div>


## 构建Arima模型 {.smaller}

<div class="columns-2">

#### Arima(p, d, q)(P, D, Q)~m~模型选择原则
    
- AIC或BIC尽可能小
- 参数尽可能少(尽可能简单)
- 可参考`auto.arima`

#### (P, D, Q)~m~季节性参数的确定

- 分解时序观察到周期为12的季节性 -> D=1, m=12
- 差分后ACF图仍有周期为12的季节性 -> Q=1, m=12
- 差分后PACF图没有显示出明显的周期性 -> P=0

<p class="forceBreak"></p>

```r
> m1 <- auto.arima(ap1); m1
```

```
Series: ap1 
ARIMA(0,1,1)(0,1,1)[12]            
Coefficients:
          ma1     sma1
      -0.3674  -0.5686
s.e.   0.1012   0.0892

sigma^2 estimated as 0.001384:  
    log likelihood=199.07
AIC=-392.14   AICc=-391.9   BIC=-384.12
```

```r
> m2 <- Arima(ap1, order=c(0, 1, 0), 
+ seasonal=list(order=c(0, 1, 1), freq=12))
> m3 <- Arima(ap1, order=c(0, 1, 1), 
+ seasonal=list(order=c(0, 1, 2), freq=12))
> sapply(list(m1, m2, m3), function(x) {
+ x[c('aic','bic')]})

    [,1]      [,2]      [,3]     
aic -392.1358 -382.356  -390.1689
bic -384.1173 -377.0104 -379.4776
```

</div>

## 模型预测

```{r forec, fig.width=8, fig.height=5}
m1 <- Arima(ap1, order=c(0, 1, 1), seasonal=list(order=c(0, 1, 1), freq=12))
plot(forecast(m1, 24)); lines(ap)
```

## 模型诊断: 残差自回归图 {.smaller}

残差自回归及偏自回归值基本都不超过置信边界，可认为残差是白噪声(信息提取完全)。

```{r resid, fig.width=8, fig.height=4}
resid <- ap1-m1$fitted
tsdisplay(resid)
```

## 模型诊断: Ljung-Box检验

```r
> Box.test(resid, lag=20, type="Ljung-Box")

	Box-Ljung test

data:  resid
X-squared = 12.679, df = 20, p-value = 0.8907
```

没有证据证明在滞后 1-20 阶中预测误差是非零自相关的，亦即可认为残差是白噪声序列(信息提取完全)。


## {.grayblue}

<p style="font-size:100px;font-family:'Arial Black'"><br/>Thank you! </p>


